【裁判字號】    98,審訴,16
【裁判日期】    980615
【裁判案由】    違反毒品危害防制條例
【裁判全文】
臺灣臺東地方法院刑事判決              98年度審訴字第16號
公  訴  人  臺灣臺東地方法院檢察署檢察官
被      告  甲○○
                    （另案於臺灣臺東監獄東成分監執行）
上列被告因施用毒品案件，經檢察官提起公訴（98年度毒偵字第
125號），本院依簡式審判程序審理判決如下：
    主  文
甲○○施用第一級毒品，累犯，處有期徒刑壹年月。
    犯罪事實
一、甲○○前因施用第一級毒品海洛因案件，經台灣士林地方法
    院（以下簡稱士林地院）以88年度毒聲字第2225號裁定送觀
    察、勒戒後，認有繼續施用毒品之傾向，再由士林地院以88
    年度毒聲字第2646號裁定令入戒治處所施以強制戒治，於民
    國89年12月12日強制戒治交付保護管束期滿執行完畢，並由
    臺灣士林地方法院檢察署（以下簡稱士林地檢）檢察官於90
    年1月22日，以90年度戒毒偵字第12號為不起訴處分確定。
    又於前開強制戒治執行完畢後5年內，復基於施用第一級毒
    品海洛因之概括犯意，自93年12月底某日起至94年2月7日下
    午5時許止，連續施用毒品，經士林地院於94年11月10日，
    以94年度訴字第550號判決處有期徒刑8月確定；另因竊盜案
    件，經士林地院於94年12月2日，以94年度簡上字第21號判
    決處有期徒刑10月確定，上開2罪嗣經士林地院以95年度聲
    字第364號裁定定應執行有期徒刑1年4月確定，於96年4 月7
    日縮短刑期執行完畢。又因於96年5、6月間施用第一級毒品
    ，再經士林地院於96年8月17日以96年度訴字第646號判決判
    處有期徒刑1年。再因施用第一級毒品，於97年10月24 日經
    士林地院以97年度訴字第936號判決判處有期徒刑1年2 月（
    上訴後經台灣高等法院以97年度上訴字第5538號程序駁回上
    訴確定）。
二、詎仍未戒除毒癮，甲○○仍基於施用第一級毒品海洛因之犯
    意，於98年1月14日上午9時許，在臺北市○○○路捷運站廁
    所內，將海洛因加水稀釋並以其所有之注射針筒1支（未扣
    案，業已丟棄滅失）打入體內之方式，施用海洛因1次。嗣
    經其同意，為警於98年1月14日下午1時許採集其尿液檢體，
    送驗結果呈現嗎啡陽性反應（海洛因進入人體水解後之反應
    ），始查悉上情。
三、案經臺北市政府警察局北投分局報由臺灣士林地方法院檢察
    署呈請臺灣高等法院檢察署檢察長令轉臺灣臺東地方法院檢
    察署檢察官偵查起訴。
    理  由
一、訊據被告甲○○對於上開施用第一級毒品海洛因之犯行，業
    據其於偵查及審理中坦承不諱，經警採其尿液送驗，結果呈
    嗎啡陽性反應，此有台北市政府警察局北投分局查獲煙毒麻
    藥案件尿液送驗紀錄簿、台灣尖端先進生技醫藥股份有限公
    司濫用藥物檢驗報告1份在卷可參（分見士林地檢毒偵字第
    447號偵查卷第4、5頁），足徵被告之自白確與事實相符，
    被告施用海洛因犯行堪予認定。
二、按毒品危害防制條例於92年7月9日修正公布，並自93年1月9
    日施行，其中第20條、第23條將施用毒品之刑事處遇程序，
    區分為「初犯」及「5年內再犯」、「5年後再犯」。依其立
    法理由之說明：「初犯」，經觀察、勒戒或強制戒治後，應
    為不起訴處分或不付審理之裁定；經觀察、勒戒或強制戒治
    執行完畢釋放後，「5年內再犯」者，因其再犯率甚高，原
    實施之觀察、勒戒及強制戒治既已無法收其實效，爰依法追
    訴或裁定交付審理。至於經觀察、勒戒或強制戒治執行完畢
    釋放後，「5年後再犯」者，前所實施之觀察、勒戒或強制
    戒治已足以遮斷其施用毒品之毒癮，為期自新及協助其斷除
    毒癮，仍適用「初犯」規定，先經觀察、勒戒或強制戒治之
    程序。從而依修正後之規定，僅限於「初犯」及「5年後再
    犯」二種情形，始應先經觀察、勒戒或強制戒治程序。倘被
    告於5年內已再犯，經依法追訴處罰，縱其第三次（或第三
    次以上）再度施用毒品之時間，在初犯經觀察、勒戒或強制
    戒治執行完畢釋放5年以後，已不合於「5年後再犯」之規定
    ，且因已於「5年內再犯」，顯見其再犯率甚高，原實施觀
    察、勒戒或強制戒治，已無法收其實效，即應依同條例第10
    條處罰，此有最高法院95年度第7次暨97年度第5次刑事庭會
    議決議意旨可資參照。查被告前因施用毒品，經強制戒治後
    ，於89年12月12日交付保護管束期滿執行完畢，並由士林地
    檢檢察官於90年1月22日以90年度戒毒偵字第12號為不起訴
    處分。又於前開強制戒治執行完畢後5年內，復基於施用第1
    級毒品海洛因之概括犯意，自93年12月底某日起至94年2月7
    日下午5時許止，連續施用毒品，經士林地院於94年11月10
    日，以94年度訴字第550號判決處有期徒刑8月確定等情，此
    有卷附臺灣高等法院被告前案紀錄表可按，是被告雖係於前
    揭強制戒治執行完畢釋放，5年以後再犯本案施用毒品之罪
    ，惟參諸上揭說明，已無再經觀察、勒戒或強制戒治之必要
    ，自應依法逕予追訴處罰。
三、論罪量刑之理由：
(一)、按海洛因為毒品危害防制條例第2條第2項第1款所明定之第
    一級毒品，核被告所為，係犯毒品危害防制條例第10條第1
    項之施用第一級毒品罪，被告為供已施用而於施用前持有第
    一級毒品之低度行為，為其施用之高度行為所吸收，不另論
    罪。
(二)、查被告有如犯罪事實欄所載論罪科刑執行情形，有卷附臺灣
    高等法院被告前案紀錄表1份可按，其受有期徒刑執行完畢
    後5年以內再故意犯本案法定刑為有期徒刑之罪，為累犯，
    應依刑法第47條第1項規定加重其刑。
(三)、爰審酌被告曾因施用毒品經送觀察、勒戒、強制戒治後，仍
    未能戒斷，再犯本案之罪，顯然未能善體國家設置觀察、勒
    戒、強制戒治機構，協助毒品施用者戒除毒癮之良法美意，
    及其犯罪之動機、目的、品行、智識程度、所生危害，暨犯
    罪後坦承犯行，態度尚屬良好等一切情狀，量處如主文所示
    之刑。
(四)、至於被告施用海洛因所用之注射針筒1支，雖為被告所有供
    施用海洛因所用之物，惟業經被告於施用後丟棄，已據其陳
    明在卷，且注射針筒非屬專供施用毒品之器具，亦未扣案，
    其沒收與否對於預防犯罪及公共利益或公共安全之維護，並
    無絕對影響，為免將來執行困難，爰不另為沒收之諭知，附
    此敘明。
據上論斷，應依刑事訴訟法第273條之1第1項、第299條第1項前
段，毒品危害防制條例第10條第1項，刑法第11條前段、第47條
第1項，判決如主文。
本案經檢察官乙○○到庭執行職務。
中    華    民    國    98    年    6     月    15    日
                        刑事第二庭    法  官  李水源
以上正本證明與原本無異。
如不服本判決應於收受判決後10日內向本院提出上訴書狀，並
應敘述具體理由。其未敘述上訴理由者，應於上訴期間屆滿後
20日內向本院補提理由書(均須按他造當事人之人數附繕本)
「切勿逕送上級法院」。
                                      書記官  潘正苓
中    華    民    國    98    年    6     月    15    日
附錄：本案論罪科刑法條全文：
毒品危害防制條例第十條：
施用第一級毒品者，處六月以上五年以下有期徒刑。
施用第二級毒品者，處三年以下有期徒刑。


司法院資訊處製作；財團法人民間司法改革基金會備份。
